臺灣臺中地方法院民事判決　九十一年度簡上字第一四○號
　　上　訴　人　金元達金屬股份有限公司
　　法定代理人　乙○○
　　訴訟代理人　戊○○
　　法定代理人　己○○
　　訴訟代理人　甲○○
　　　　　　　　丙○○
　　　　　　　　丁○○
右當事人間請求給付報酬事件，上訴人對於中華民國九十一年二月二十六日本院沙鹿簡易庭
九十年度沙簡字第五三五號第一審判決提起上訴，本院判決如左：
    主      文
原判決關於命上訴人給付超過新台幣拾柒萬壹仟貳佰肆拾肆元，及自民國九十年九月十三日
起至清償之日止按年息百分之五計算之利息部分，及該部分假執行之宣告，暨除確定部分外
訴訟費用負擔之裁判均廢棄。
右廢棄部分，被上訴人在第一審之訴及其假執行之聲請均駁回。
其餘上訴駁回。
第一（除確定部分外）、二審訴訟費用由被上訴人負擔十分二，餘由上訴人負擔。
    事實及理由
一、被上訴人起訴主張：上訴人於民國（下同）八十九年八月十六日，由其公司總經理戊○
    ○代表被告與被上訴人訂立合約書（報價單），雙方約定由被上訴人承攬坐落彰濱工業
    區之植草磚及圍牆磚之工程，並由被上訴人負責提供材料，植草磚以每平方公尺三百五
    十元，圍牆磚以每平方公尺七百元計算，面積則以實作實量為準，並約定於簽約後十日
    即八十九年八月二十七日為完工日期，工程品質則約定圍牆磚部分不能有吐白樺之現象
    ，否則被上訴人須以每平方公尺二百元計算退款予上訴人。嗣因系爭工地之基礎工程於
    簽約時尚未完工，致被上訴人無法立即施工，延至八十九年九月間始完工。經實際丈量
    結果，植草磚面積為二百七十七平方公尺，圍牆磚面積為三百三十二平方公尺，依前開
    單位價額計算再加發票稅額結果，上訴人應給付被上訴人新台幣（下同）三十四萬五千
    八百十八元。惟因完工後圍牆磚部分確有吐白樺之瑕疵，該瑕疵無法修補，依約被上訴
    人願扣除每平方公尺二百元計算之價額即六萬六千四百元之報酬，是上訴人尚應給付被
    上訴人二十七萬九千四百十八元，爰依承攬之法律關係，請求判決上訴人應給付被上訴
    人二十七萬九千四百十八元，及自九十年九月十三日（起訴狀繕本送達翌日）起至清償
    之日止按年息百分之五計算之利息。至於延期完工係因簽約當時系爭工地之主體工程尚
    未完工，致其無法施作系爭工程，延期完工不可歸責於被上訴人及圍牆磚有吐白樺之瑕
    疵，因無法修補，願依約扣款，惟其既已完工，上訴人仍應給付報酬等語；上訴人則以
    ：本件兩造間固成立前開承攬契約，惟被上訴人施作之面積不足其向上訴人請款所載之
    面積，自應以實際施作之面積為準，且圍墻磚有吐白樺之瑕疵及被上訴人違約遲延四十
    日始完工，工程尚未驗收，且因被上訴人遲延完工致上訴人無法如期取得工廠使用執照
    ，被上訴人亦應賠償損害十萬元等語，資為抗辯。
二、原審為上訴人全部敗訴之判決，而為命上訴人給付被上訴人二十七萬九千四百十八元，
    及自九十年九月十三日（起訴狀繕本送達翌日）起至清償之日止按年息百分之五計算之
    利息及准許兩造分別供擔保，得假執行或免為假執行之判決，上訴人不服而於法定期間
    內提起上訴，聲明求為判決原判決關於命上訴人給付超過六萬九千九百四十元及該超過
    部分之遲延利息廢棄，並就廢棄部分駁回被上訴人在第一審之訴及其假執行之聲請等語
    ；被上訴人有到場辯論，聲明求為判決駁回上訴等語（原審關於命上訴人給付被上訴人
    六萬九千九百四十元及自九十年九月十三日起至清償之日止按年息百分之五計算之利息
    部分，因上訴人未上訴而告確定）。
三、經查：兩造曾於八十九年八月十六日，簽立合約書（報價單），約定由被上訴人承攬坐
    落彰濱工業區之植草磚及圍牆磚之工程，並由被上訴人負責提供材料，植草磚以每平方
    公尺三百五十元，圍牆磚以每平方公尺七百元計算，面積則以實作實量為準（合約書中
    預估植草磚二百七十平方公尺、圍牆磚二百平方公尺），並約定於簽約後十日即八十九
    年八月二十七日為完工日期，工程品質則約定圍牆磚部分不能有吐白樺之現象，否則被
    上訴人須以每平方公尺二百元計算退款予上訴人。後被上訴人未如期於八十九年八月二
    十七日完工，現經被上訴人施工後均已完工，因圍牆磚部分有吐白樺之現象，故而於計
    算圍牆磚之報酬時，每平方公尺應扣除二百元，扣除後圍牆磚每平方公尺為五百元等情
    ，為兩造所不爭執，復有被上訴人提出之合約書（報價單）影本一件、上訴人提出照片
    六張在卷可稽，自堪信為真實。
四、兩造對於被上訴人施作之實際面積尚有爭執，茲就有關被上訴人施作面積之計算，說明
    如下：
（一）經本院會同兩造乃地政人員現場勘驗測量結果，其中停車位之植草磚施作面積為二六
      八．七八平方公尺，而圍牆部分之植草磚施作面積為四五．四五平方公尺，二者合計
      為三一四．二三平方公尺等情，有和美地政事務所土地複丈成果圖一件在卷可憑，並
      為兩造所不爭執，則關於被上訴人施作植草磚之面積確定為三一四．二三平方公尺應
      無疑問，則此部分上訴人應給付被上訴人之報酬金額即為十萬九千九百八十一元（元
      以下四捨五入，其計算式為314.23X350=109980.5）。
（二）而有關圍牆磚部分，其中花台、圍牆部分以單面且平面計算之面積為花台部分五三．
      九０平方公尺、圍牆三八．九六平方公尺，圍牆柱如以四面計算則為五九．三三平方
      公尺等情，亦有和美地政事務所土地複丈成果圖一件在卷可參，按兩造對於花台、圍
      牆面積之計算，係以單面且平面計算一節，並無爭執，則被上訴人之施作圍牆磚部分
      ，花台為五三．九０平方公尺、圍牆三八．九六平方公尺，應符事實，被上訴人雖主
      張因上開二部分，上訴人要求被上訴人施作二層之厚度，故此等面積應以二倍計算云
      云，此為上訴人所否認，而被上訴人就此復未提出任何舉證以實其說，尚難採信，況
      前開兩造所簽立之合約書中，亦未記載上訴人就被上訴人施作之方式作特別之指示，
      亦有合約書影本在卷可稽，益見其主張不實，則其主張此部分之施作面積應以二倍計
      算云云，自無可採信。再者，上開圍牆磚、植草磚之面積計算，均係以單面且平面計
      算，業如前述，則在圍牆柱部分自應依照同一標準，始符合兩造約定之精神，從而，
      計算圍牆柱之面積，自應以單面而凸出部分之面積（即二面）作為被上訴人施作面積
      之計算，而不得以立體之面積（即四面）計算之，故而，本件被上訴人主張圍牆柱部
      分應以四面計算云云，尚無可取，而上訴人主張應以二面計算，符合兩造之約定，應
      較為可採。是圍牆柱之面積即應為二九．六六五平方公尺（即五九．三三平方公尺除
      以二）。綜上，本件被上訴人施作之圍牆磚面積合計為一二二．五二五平方公尺，則
      此部分上訴人應給付被上訴人之報酬金額即為六萬一千二百六十三元（元以下四捨五
      入，其計算式為122.525X500=61262.5）。
（三）又兩造於本院受命法官行準備程序時同意有關被上訴人施作之面積測量確定等語（見
      本院九十一年五月九日準備程序筆錄），用以據此計算被上訴人應得之報酬，則上訴
      人於原審自認被上訴人之報酬為二十七萬九千四百十八元等語，自因被上訴人之前開
      同意，而不再受該自認之拘束，併予說明。
（四）綜上，上開植草磚及圍牆磚之報酬，合計為十七萬一千二百四十四元，此為上訴人應
      給付被上訴人之報酬。
五、上訴人復抗辯被上訴人有遲延完工，應賠償上訴人因此而受之損害十萬元，而其請求之
    損害是指其向銀行貸款一億五千萬元之利息損失，其僅請求十萬元應係合理云云，惟查
    ：上訴人向銀行貸款應依其和銀行間之借款契約約定給付利息，此為上訴人使用該一億
    五千萬元之代價，此部分尚難認為係損害，是故，本件縱如上訴人主張，被上訴人完工
    確有遲延，上訴人亦不得據此主張係屬損害而要求被上訴人賠償，此外，上訴人復未提
    出其因被上訴人遲延完工而致有十萬元損害之證明，則其此部分之主張，自無可取。
六、從而，被上訴人基於兩造間之承攬契約，訴請上訴人給付報酬，在十七萬一千二百四十
    四元，及自九十年九月十三日（起訴狀繕本送達翌日）起至清償之日止按年息百分之五
    計算之利息之範圍內，為有理由，逾此部分之主張，於法無據，原審所為上訴人敗訴之
    判決，在逾前開有理由之範圍部分，容有未洽，上訴意旨指摘原判決此部分不當，求為
    廢棄改判，為有理由，應爰將此部分廢棄，改判如主文第二項所示。至於前開所示有理
    由之範圍而經上訴人上訴部分（上訴人未上訴之命上訴人給付被上訴人六萬九千九百四
    十元及該部分之遲延利息，業已確定，已如前述），洵無違誤，上訴意旨指摘原判決不
    當，求為廢棄改判，為無理由，應駁回其上訴。
五、據上論結，本件上訴為一部有理由、一部無理由，依民事訴訟法第四百三十六條之一第
    三項、第四百四十九條第一項、第四百五十條、第七十九條但書，判決如主文。
中　　　華　　　民　　　國　　  九十一　　  年　　 十二　　 月　　 二十七　　 日
~B臺灣臺中地方法院民事第四庭
~B    審判長法  官　張恩賜
~B          法　官　周靜秀
~B          法　官　李國增
右為正本係照原本作成。
本判決不得上訴。
中　　　華　　　民　　　國　　  九十一　　  年　　 十二　　 月　　 二十七　　 日
~B法院書記官
